【裁判字號】    98,交易,424
【裁判日期】    980831
【裁判案由】    過失傷害
【裁判全文】
臺灣臺中地方法院刑事判決             98年度交易字第424號
公  訴  人  台灣台中地方法院檢察署檢察官
被      告  乙○○
上列被告因過失傷害案件，經檢察官提起公訴（98年度偵字第14
251號），本院判決如下：
    主    文
乙○○因過失傷害人致重傷，處有期徒刑伍月，如易科罰金，以
新台幣壹仟元折算壹日。
    犯罪事實
一、乙○○於民國98年3月25日凌晨5時30分許，騎乘車牌號碼HP
    H-778號重機車，沿台中市○區○○○路由南往北行駛，行
    經進德北路83號對面路段之慢車道時，本應注意汽車行駛時
    ，駕駛人應注意車前狀況，並隨時採取必要之安全措施。而
    依當時天候晴，光線晨光，柏油路面乾燥、無缺陷、道路無
    障礙物及視距良好等情形，又無不能注意之情事，竟疏未注
    意。適有行人丙○○徒步從進德北路西側路邊往東穿越進德
    北路後，由南往北沿進德北路東側慢車道行走，乙○○因而
    避剎不及，其騎乘之重機車自後撞擊丙○○之左側身體，使
    丙○○倒地不起，受有頭部外傷顱內出血、延遲性雙側硬膜
    下積水、左脛腓骨開放性骨折、左橈骨骨折，造成腦傷致左
    側肢體運動功能受損約為第四級、左下肢合併骨折、肌力受
    損更為明顯，無法自行站立及移位，日常生活完全依賴協助
    ，認知功能受損，常常無法正確說出家人姓名、時間、地點
    之重傷害。乙○○於肇事後，尚未有偵查權限之公務員發覺
    前，即主動向據報前往處理之員警表明為肇事人，自首並受
    裁判。
二、案經代行告訴人丁○○訴由台灣台中地方法院檢察署檢察官
    偵查起訴。
    理    由
一、訊據被告乙○○對於上揭時地騎乘HPH-778號重機車，疏未
    注意車前狀況，因而避剎不及，自後撞擊徒步行走之被害人
    丙○○倒地受傷等情供承不諱，並有台中市警察局第三分局
    道路交通事故現場圖、道路交通事故調查報告表、談話紀錄
    表、現場照片，暨顯示被害人丙○○受傷情形之中國醫藥大
    學附設醫院、行政院衛生署台中醫院診斷證明書及該院98年
    8月6日中醫歷字第0980007837號函附卷可稽，足徵被告此部
    分之自白供述與事實相符。至於被害人丙○○當時係沿進德
    北路東側慢車道由南往北行走或由北往南行走一節，本院依
    據被害人丙○○住所位置及被告於偵查中陳稱當時伊看到被
    害人丙○○時，被害人丙○○有轉頭看伊等語，認定被害人
    丙○○係沿進德北路由南往北行走，併予敘明。
二、按汽車行駛時，駕駛人應注意車前狀況，並隨時採取必要安
    全措施，道路交通安全規則第94條第3項定有明文。本件被
    告於上揭時地騎乘HPH-778號重機車沿台中市○區○○○路
    由南往北行駛時，本應注意前開規定，且依當時天候晴，光
    線晨光，柏油路面乾燥、無缺陷、道路無障礙物及視距良好
    等情形，又無不能注意之情事，竟疏未注意，致其所騎乘之
    重機車自後撞擊從進德北路西側路邊往東穿越進德北路後，
    由南往北沿進德北路東側慢車道行走之被害人丙○○左側身
    體，使被害人丙○○受有頭部外傷顱內出血、延遲性雙側硬
    膜下積水、左脛腓骨開放性骨折、左橈骨骨折，造成腦傷致
    左側肢體運動功能受損約為第四級、左下肢合併骨折、肌力
    受損更為明顯，無法自行站立及移位，日常生活完全依賴協
    助，認知功能受損，常常無法正確說出家人姓名、時間、地
    點之重傷害，被告自有應注意並能注意而不注意之過失；即
    本件事故經台灣省台中市區車輛行車事故鑑定委員會鑑定結
    果，亦認被告駕駛重機車疏未注意車前狀況追撞及穿越道路
    後在前方行走之被害人丙○○為肇事主因，被害人丙○○未
    進入人行道，於慢車道上未靠邊行走，為肇事次因，有該委
    員會台中市區980172案鑑定意見書在卷足憑。綜上所述，本
    件事證明確，被告過失傷害致重傷犯行已堪認定。
三、查被害人丙○○因本件事故所受頭部外傷顱內出血、延遲性
    雙側硬膜下積水、左脛腓骨開放性骨折、左橈骨骨折，造成
    腦傷致左側肢體運動功能受損約為第四級、左下肢合併骨折
    、肌力受損更為明顯，無法自行站立及移位，日常生活完全
    依賴協助，認知功能受損，常常無法正確說出家人姓名、時
    間、地點，顯屬刑法第10條第4項第6款所稱其他於身體或健
    康（認知功能及行動），有重大不治或難治之重傷。核被告
    所為，係犯刑法第284條第1項後段之過失傷害致重傷罪。被
    告於肇事後，尚未有偵查權限之公務員發覺前，即主動向據
    報前往處理之員警表明為肇事人，自首並受裁判，有台中市
    ○○○道路交通事故肇事人自首情形紀錄表在卷佐參，被告
    係對於本件未發覺之罪自首而受裁判，應依刑法第62條前段
    規定減輕其刑。爰審酌被告尚無任何前科紀錄（見卷附台灣
    高等法院被告前案紀錄表），其騎乘重機車疏未注意車前狀
    況，致生本件事故之過失程度，被害人丙○○年逾85歲，所
    受傷害嚴重，就本件事故之發生，亦有橫越道路，未即時進
    入人行道及未於慢車靠邊行走之過失，被告事後坦承上情，
    迄未能與被害人丙○○達成和解，賠償損害等一切情狀，處
    以如主文所示之刑，並諭知易科罰金之折算標準。
據上論斷，應依刑事訴訟法第299條第1項前段，刑法第284條第1
項後段、第62條前段、第41條第1項前段，刑法施行法第1條之1
第1項、第2項前段，判決如主文。
本案經檢察官甲○○到庭執行職務。
中    華    民    國    98    年    8      月    31    日
                  刑事第二庭    法  官  鍾堯航
以上正本證明與原本無異。
如不服本判決應於收受判決後10日內向本院提出上訴書狀，並應
敘述具體理由；其未敘述上訴理由者，應於上訴期間屆滿後20日
內向本院補提理由書（均須按他造當事人之人數附繕本）「切勿
逕送上級法院」。
                                書記官  吳淑願
中    華    民    國    98    年     8     月    31    日
附錄論罪科刑法條
刑法第284條第1項：
因過失傷害人者，處六月以下有期徒刑，拘役或五百元以下
罰金，致重傷者，處一年以下有期徒刑、拘役或五百元以下
罰金。


司法院資訊處製作；財團法人民間司法改革基金會備份。
